【裁判字號】    95,交抗,655
【裁判日期】    951018
【裁判案由】    聲明異議
【裁判全文】
臺灣高等法院臺中分院刑事裁定         95年度交抗字第655號
抗  告  人
即受處分人  甲○○
上列抗告人因違反道路交通管理處罰條例案件，不服臺灣臺中地
方法院，中華民國95年8月4日所為裁定（95年度交聲字第656號
），提起抗告，本院裁定如下：
    主  文
原裁定撤銷，發回臺灣臺中地方法院。
    理  由
一、本件抗告意旨略以：本人甲○○於95年5月24日凌晨飲用了
    酒精飲料，在開車行經惠文路、大墩11街口，紅燈右轉，致
    使違規遭警攔下，酒測值0.57毫克，願對自己所犯之錯誤負
    起責任，但是對於政府「一罪二罰」之觀點實不能接受，人
    民犯了一個錯，竟遭到司法單位要求公益情事後，行政單位
    監理所也要就此事再罰人民一次，也是因為同一事件，如何
    讓我們這些就算犯了錯，願意誠心接受處罰的民眾心服云云
    。
二、原審裁定略以：按刑事訴訟法所規定之緩起訴處分乃附條件
    之不起訴處分，本質上為不起訴處分之一種，此觀該法第25
    6條之規定自明；至檢察官為緩起訴處分時，依刑事訴訟法
    第253條之2第1項規定，對被告所為之指示及課予之負擔，
    乃屬一種特殊之處遇措施，並非刑罰；故刑事案件經檢察官
    為緩起訴處分確定後，應視同不起訴處分確定。則依上開行
    政罰法第26條第2項所定，自得依違反行政法上義務規定裁
    處之。直言之，行政罰法第26條所定「不起訴處分」，應包
    括「緩起訴處分」在內。卷附之法務部95年5月25日法律字
    第0950700393號函（影本）亦同此要旨。又異議人因上開酒
    醉駕車之行為，經臺灣臺中地方法院檢察署檢察官於95年6
    月26日，以95年度速偵字第2107號為緩起訴處分確定，有該
    件緩起訴處分書影本及本院公務電話記錄表各1件在卷可憑
    。則異議人既係經檢察官為緩起訴處分確定，揆諸上開說明
    意旨，原處分機關上開處分應無違反行政罰法第26條所定「
    一事不二罰」原則，尚無違法不當之處等語。
三、經查：本件依卷附證據均足認受處分人之行為違反道路交通
    管理處罰條例第35條第1項第1款前段之規定，並無因而肇事
    致人受傷之情形。次按依行政罰法第26條之立法理由觀之，
    「一行為同時觸犯刑事法律及違反行政法上義務規定時，由
    於刑罰與行政罰同屬對不法行為之制裁，而刑罰之懲罰作用
    較強，故依刑事法律處罰，即足資警惕時，實無為一事二罰
    再處行政罰之必要。且刑事法律處罰，由法院依法定程序為
    之，較符合正當法律程序，應予優先適用。但罰鍰以外之沒
    入或其他種類行政罰，因兼具維護公共秩序之作用，為達行
    政目的，行政機關仍得併與裁處。」故在處罰目的相同且處
    罰方式相同時，若依刑事法律處罰，即足資警惕時，實無為
    一事二罰再處行政罰之必要。又刑事訴訟法第253條之2規定
    ，命被告為金錢給付、勞務給付及處遇措施的部分，應得被
    告之同意（因涉及被告之人身自由及財產的拘束，且產生未
    經裁判即終局處理案件之實質效果，自應考慮被告之意願）
    。至於命被告為金錢給付部分，並得為民事強制執行名義。
    無論檢察官課以被告以上何種負擔，由於這些負擔雖然不是
    「刑罰」，但性質上可以說是實質的制裁，並且也造成被告
    權利的影響。故本件檢察官所為對於行為人之緩起訴處分，
    已產生實質刑罰之效果，而非不起訴處分甚明。而道路交通
    管理處罰條例第35條所規定之裁處含有罰鍰與吊扣駕照之處
    分，二者分屬行政罰法法理中之裁罰含有對於過去違反義務
    行為處罰之秩序罰，以及對於預防將來再犯危險之管制罰；
    而前者對於過去義務違反而為秩序罰之目的與刑事制裁所欲
    達到保護交通安全之目的相同，二者既為相同之目的，則處
    以較重之刑事制裁已足，無重複處罰之必要。故本件對於性
    質相同之金錢裁罰，已依懲罰作用較強之刑事法律制裁後，
    即無再依行政法為相同處罰之理，原審疏未審究上情，遽予
    駁回受處分人之聲明異議，即有未當，受處分人以上述理由
    指摘原裁定不當，為有理由，自應由本院將原裁定撤銷，發
    回原審法院另為裁定。
四、據上論結，應依道路交通案件處理辦法第26條，刑事訴訟法
    第413條前段，裁定如主文。
中    華    民    國    95    年    10    月    18    日
                 交通法庭  審判長法  官  李  文  雄
                                 法  官  邱  顯  祥
                                 法  官  劉  連  星
上列正本證明與原本無異。
不得再抗告。
                                 書記官  陳  秀  真
中    華    民    國    95    年    10    月    19    日
                                                      Ｒ


司法院資訊處製作；財團法人民間司法改革基金會備份。
